高雄高等行政法院簡易判決
　　　　　　　　　　　　　　　　　　 94年度簡字第00207號
原　　　告　甲○○
訴訟代理人　乙○○
被　　　告　高雄市稅捐稽徵處
代　表　人　丙○○○○
訴訟代理人　丁○○
上列當事人間因地價稅事件，原告不服高雄市政府中華民國九十
四年四月十九日高市府法一字第０九四００一八七七三號訴願決
定，提起行政訴訟。本院判決如下：
    主  文
原告之訴駁回。
訴訟費用由原告負擔。
    事實及理由
一、緣原告於民國（下同）九十二年十一月十七日，以買賣之因
    自其母乙○○取得高雄市苓雅區○○○段一小段一九０九地
    號及同段一九二０地號二筆土地（應有部分各三分之一、六
    分之一），及因贈與取得前開土地上建物即高雄市○○○街
    十號房屋所有權。其於取得前揭土地所有權後未依土地稅法
    第四十一條規定，於地價稅開徵四十日前提出申請按自用住
    宅稅率課徵地價稅，亦即未於九十三年九月二十二日前向被
    告所屬苓雅分處申請按自用住宅稅率課徵地價稅，而遲至九
    十三年十月二十九日始行提出，被告乃按一般稅率核定課徵
    原告九十三年地價稅計新台幣（下同）一七、九二九元（內
    含系爭土地應納稅額七、六四０元，同段一九四二地號及前
    鎮區○○段二二八地號土地各一、五九四．七四元，八、六
    九四．四０元）。原告不服，申請復查結果，未獲變更；提
    起訴願，亦遭決定駁回；遂提起本件行政訴訟。
二、原告起訴主張略謂：(一)原告在辦理土地移轉現值申報及契稅
    申報時，被告未能確實依財政部八十一年四月二日台財稅字
    第八一０七七三四０五號函及八十三年七月二十五日台財稅
    字第八三一六０二九六一號函，加強輔導並主動通知原告於
    規定期限前提出申請，並確實輔導申請人填寫「土地增值稅
    或契稅申報書附聯」提前申請按自用住宅用地稅率課徵地價
    稅；被告既未確實輔導申請人申請，應准參照財政部八十七
    年二月四日台財稅字第八七一０五七八０一號函，繼承案件
    因未確實輔導准予補辦申請，並自九十三年起准按自用住宅
    用地稅率課徵地價稅。(二)被告雖主張確有於九十二年十一月
    十七日苓雅分處以高市稽苓財字第０九二００二四九四二號
    函說明三載明：「請台端於登記取得前開房屋之土地所有權
    後，如符合地價稅自用住宅用地規定，請於本年九月二十二
    日前檢送有關證明文件，並填寫申請書，向房屋所在分處申
    請，．．．。」云云，惟原告與代理人並未收到該函，且被
    告苓雅分處主張之九十二年十一月「十七」日高市稽苓「財
    」字第０九「二」0000000號及０九二００二四九四
    二號函與復查決定書內所述之九十二年十一月「二十七」日
    高市稽苓「地」字第０九「三」0000000號及九十二
    年十一月十七日高市稽苓房字第０九「三」００二四九四二
    號函，兩者發文日期、字號皆有很大出入，若被告苓雅分處
    確有發文，怎會與復查決定書完全不一致，足認苓雅分處僅
    止於紙上作業、內部作業而已並未寄出給原告。(三)依據財政
    部八十三年七月二十五日台財稅字第八三一六０二九六一號
    函「改進土地所有權人申請適用自用住宅用地稅率課徵地價
    稅」會商結論之三、八十七年二月四日台財稅字第八七一０
    五七八０一號函「繼承自用住宅用地於期限過後始補辦申請
    如符要件准予受理」說明二及八十七年二月四日台財稅字第
    八七一０五七八０一號函內容可知，繼承案件准當事人補辦
    申請按自用住宅用地稅率繳納地價稅之手續，並非如復查決
    定書及訴願理由書所言：「蓋其免申請土地移轉現值及免申
    報契稅，稽徵機關無法適時予以輔導之故」，而是被告未依
    財政部八十三年七月二十五日台財稅字第八三一六０二九六
    一號函核釋，繼承土地於查註財產稅欠稅時須確實輔導當事
    人填寫地價稅自用住宅用地申請書申請按自用住宅用地稅率
    課徵地價稅之故。原告並未受確實輔導，故引用財政部八十
    三年七月二十五日台財稅字第八三一六０二九六一號及八十
    七年二月四日台財稅字第八七一０五七八０一號函意旨申請
    ，於法有據云云，並求為判決訴願決定及原處分（含復查決
    定）均撤銷。
三、被告則以：(一)原告於九十二年十一月十七日因買賣（出賣人
    乙○○為原告之母）取得高雄市苓雅區○○○段一小段一九
    ０九及一九二０地號土地，查原所有權人乙○○持有系爭土
    地期間，係按自用住宅用地優惠稅率課徵地價稅，惟原告取
    得該筆土地後，未依土地稅法第四十一條規定申請按自用住
    宅用地優惠稅率課徵地價稅，被告遂按一般用地稅率核定九
    十三年地價稅額為一七、九二九元（內含系爭土地應納稅額
    七、六四０元），原告逾九十三年九月二十二日申請當年度
    適用特別稅率之申請期限，於九十三年十月二十九日始提出
    按自用住宅用地優惠稅率課徵地價稅之申請，被告苓雅分處
    核准自九十四年起按自用住宅用地優惠稅率課徵地價稅，與
    法並無不合。原告所有系爭土地縱符合自用住宅用地之要件
    ，依上開法條規定，仍應依法於規定期限內提出申請，當年
    度始可適用自用住宅用地優惠稅率核課地價稅。(二)原告申報
    系爭土地移轉現值案及申報系爭土地上建物移轉案，被告苓
    雅分處分別以九十二年十一月二十七日高市稽苓財字第０九
    二0000000號函及九十二年十一月十七日高市稽苓財
    字第０九二０００二四九四二號函輔導原告，如符合地價稅
    自用住宅用地規定，應於九十三年九月二十二日前檢附有關
    證明文件，並填寫申請書向房屋所在分處提出申請，故被告
    確已依財政部八十一年四月二日台財稅字第八一０七七三四
    ０五號函及八十三年七月二十五日台財稅字第八三一六０二
    九三一號函釋，加強輔導並主動通知新所有權人於規定期限
    前提出申請，又查上開函釋之意旨，要在督促稅捐稽徵執行
    機關加強輔導便民之行政行為，該項行政行為土地稅法既無
    明定「應」確實輔導，縱有違反，亦無違法可言。惟查本件
    經被告苓雅分處輔導後，原告並未如期提出申請。依司法院
    釋字第五三七號解釋理由：「．．．此因稅捐稽徵機關依稅
    捐稽徵法第三十條之規定，為調查課稅資料，得向有關機關
    、團體或個人進行調查，且受調查者不得拒絕。於稽徵程序
    中，本得依職權調查原則進行，應運用一切闡明事實所必要
    以及可獲致之資料，以認定真正之事實課徵租稅。惟稅捐稽
    徵機關所須處理之案件多而繁雜，且有關課稅要件事實，類
    皆發生於納稅義務人所得支配之範圍，其中得減免事項，納
    稅義務人知之最詳，若有租稅減免或其他優惠情形，仍須由
    稅捐稽徵機關不待申請一一依職權為之查核，將倍增稽徵成
    本。因此，依憲法第十九條『人民有依法律納稅之義務』規
    定意旨，納稅義務人依個別稅捐法規之規定，負有稽徵程序
    之申報協力義務，實係貫徹公平及合法課稅所必要。觀諸土
    地稅法第四十一條、土地稅減免規則第二十四條相關土地稅
    減免優惠規定，亦均以納稅義務人之申請為必要，且未在期
    限前申請者，僅能於申請之次年適用特別稅率。」故依土地
    稅法第四十一條規定提出適用自用住宅用地優惠稅率之申請
    ，實為適用優惠稅率規定所必要之稽徵程序。本件原告既未
    於規定期限內踐行稽徵程序上之申報協力義務，系爭土地當
    年度即九十三年地價稅自不得按自用住宅用地優惠稅率核課
    地價稅。(三)原告另提出被告苓雅分處之切結書，聲稱繼承（
    贈與）案件因未確實輔導准予補辦申請，本件應參照財政部
    八十七年二月四日台財稅字第八七一０五七八０一號函釋准
    補辦申請，並自九十三年起准按自用住宅用地稅率課徵地價
    稅乙節，查本件苓雅分處之切結書，對受贈（繼承）案件切
    結無收到地價稅自用住宅輔導函，准追溯補辦申請，此係對
    「繼承案件及修法前夫妻贈與案件」等免申報土地移轉現值
    及免申報契稅之案件為適用對象，蓋其免申報土地移轉現值
    及免申報契稅，稽徵機關無法適時予以輔導之故，而查本件
    既屬所有權之移轉，自不適用上開函釋。是原告訴請援用乙
    情，顯對上開函釋有所誤解等語置辯，並求為判決駁回原告
    之訴。
四、按「本法所稱自用住宅用地，指土地所有權人或其配偶、直
    系親屬於該地辦竣戶籍登記，且無出租或供營業用之住宅用
    地。」「合於左列規定之自用住宅用地，其地價稅按千分之
    二計徵：一、都市土地面積未超過三公畝部分。」「依第十
    七條及第十八條規定，得適用特別稅率之用地，土地所有權
    人應於每年（期）地價稅開徵四十日前提出申請，逾期申請
    者，自申請之次年期開始適用。前已核定而用途未變更者，
    以後免再申請。」土地稅法第九條、第十七條第一項第一款
    、第四十一條第一項所明定。
五、經查，本件原告於九十二年十一月十七日因買賣取得高雄市
    苓雅區○○○段一小段一九０九及一九二０地號二筆土地所
    有權，其於取得前揭土地所有權後並未於九十三年十一月一
    日地價稅開徵四十日前即九十三年九月二十二日前向被告所
    屬苓雅分處申請按自用住宅稅率課徵地價稅，而原告為該納
    稅基準日土地登記簿所載之所有權人，卻遲至九十三年十月
    二十九日始行提出申請，被告乃按一般稅率課徵原告九十三
    年地價稅一七、九二九元（內含系爭土地應納稅額七、六四
    ０元，同段一九四二地號及前鎮區○○段二二八地號土地各
    一、五九四．七四元，八、六九四．四０元）等情，有原告
    九十三年十月二十九日申請書、被告所屬苓雅分處九十三年
    十一月八日高市稽苓地字第０九三００二六六七０號函及九
    十三年地價稅繳款書、九十三年地價稅課稅明細表附於原處
    分卷可稽，且為兩造所不爭，洵堪信實。
六、本件原告所爭執者厥為被告於原告辦理系爭土地所有權移轉
    時，並未確實依前揭財政部八十一年及八十三年函釋，加強
    輔導並主動通知原告於規定期限前提出申請按自用住宅用地
    稅率課徵地價稅，應准參照財政部八十七年二月四日台財稅
    字第八七一０五七八０一號函釋意旨准予補辦申請，並自九
    十三年起准按自用住宅用地稅率課徵地價稅；經查：
  (一)依前揭土地稅法第四十一條第一項前段規定可知，主張有同
    法第十七條及第十八條規定情形之土地所有權人，以每年（
    期）地價稅開徵四十日前提出申請，始能適用該特別稅率為
    原則，而該條項後段係屬例外，指同一土地所有權人在核定
    適用特別稅率，而用途未變更之情形下，不必按該同條項前
    段規定，於地價稅開徵四十日前，每年申請適用特別稅率，
    並非出售人以前核准適用特別稅率後，買受人亦可免於每年
    申請。原告於九十二年十一月十七日因買賣取得高雄市苓雅
    區○○○段一小段一九０九地號及一九二０地號二筆土地所
    有權，土地所有權人業已變更，地價稅之納稅主體已有不同
    ；原告於納稅義務基準日九十三年八月三十一日前取得該系
    爭土地之所有權，即為九十三年度地價稅之納稅義務人，原
    告如擬按自用住宅稅率計徵地價稅，自應依土地稅法第四十
    一條規定於九十三年十一月一日地價稅開徵日四十日前向被
    告提出申請始足。再以地價稅之課徵，係土地所有權人於其
    持有期間所應課徵之經常性財產稅，土地稅法並未規定前土
    地所有權人於適用自用住宅稅率課徵地價稅期間將其土地出
    售，出售後承受土地所有權之人於無庸申請之情況下，當然
    得繼續適用自用住宅稅率課徵地價稅，因之原告欲適用自用
    住宅稅率課徵地價稅，自應依土地稅法第四十一條規定於地
    價稅開徵日前，申請按自用住宅稅率計徵，始得享受自用住
    宅稅率之優惠。
  (二)地價稅納稅義務人主張適用自用住宅用地優惠稅率，應依土
    地稅法第四十一條第一項前段規定提出申請，再由被告據以
    核定，業如前述，稅捐機關並無主動予以核定之義務。本件
    原告於買受系爭土地及受贈建物辦理所有權移轉登記前，申
    報系爭土地移轉現值案及申報建物移轉案時，被告苓雅分處
    以九十二年十一月十七日高市稽苓財字第０九二０００二四
    九四二號函略以：「說明：一、．．．三、．．．如符合地
    價稅自用住宅用地規定，請於本年九月二十二日前檢送有關
    證明文件，並填寫申請書，向房屋所在分處申請，如此即可
    節省四倍的地價稅，事關您的節稅權益，請不要忘記申請。
    」等語，及被告九十二年十一月二十七日核發土地增值稅核
    覆通知書亦載明：「．．．土地登記後新所有權人如符合自
    用住宅用地規定要件者，應於每年（期）地價稅開徵四十日
    前（九月二十二日）提出申請，逾期申請者，自申請之次年
    （期）開始適用。．．．。」意旨；即原告所自行填載之契
    稅申報書亦記明：「申報人取得本件房屋，如要作為自用住
    宅用地使用，請再填報最後一張之『附聯』，以免喪失節稅
    權益。日後房屋使用情形如有變更，亦請併同填報。」等語
    ，足見被告已依財政部八十一年四月二日台財稅字第八一０
    七七三四０五號函及八十三年七月二十五日台財稅字第八三
    一六０二九三一號函釋規定，加強輔導並主動通知新所有權
    人於規定期限前提出申請，原告雖主張其並未收受前揭被告
    函文云云，然原告既能完成上開土地增值稅及建物之契稅繳
    納，並辦理所有權移轉登記，焉有未收受前揭被告函及通知
    之可能，是原告此之主張並不可採。
  (三)又前揭財政部八十一年四月二日台財稅字第八一０七七三四
    ０五號函釋略以：「說明：一、．．．三、前述移轉後符合
    自用住宅用地之案件，為免影響納稅人之權益及便民起見，
    請轉知所屬稽徵機關，應加強輔導並主動通知新所有權人於
    規定期限前提出申請，以減少爭議。」等語，然該函釋之意
    旨，要在督促稅捐稽徵執行機關加強輔導便民之行政行為，
    以減少爭議及民怨，縱有違反，亦無違法可言。縱如原告以
    未收受被告前揭函文輔導當事人申請適用特別稅率函釋為抗
    辯，亦屬對上開解釋及相關規定之誤解，無從採信。又本件
    為土地移轉登記之原因為買賣，與財政部八十七年二月四日
    台財稅字第八七一０五七八０一號函釋為繼承事件之土地不
    同，原告主張適用該函釋意旨，容有誤解。
七、綜上所述，原告之主張既不可採，則被告按一般稅率課徵原
    告九十三年地價稅計一七、九二九元（內含系爭土地應納稅
    額七、六四０元，同段一九四二地號及前鎮區○○段二二八
    地號土地各一、五九四．七四元，八、六九四．四０元），
    並無違誤；復查及訴願決定遞予維持，亦無不合；原告起訴
    意旨求為均予撤銷，為無理由，應予駁回，並不經言詞辯論
    為之。
據上論結，本件原告之訴為無理由，爰依行政訴訟法第二百三十
三條第一項、第二百三十六條、第一百九十五條第一項後段、第
九十八條第三項前段，判決如主文。
中　　華　　民　　國　　94　　年　 　9　　月　 16  　 日
                        第二庭法  官  戴見草
以上正本係照原本作成。
如不服本判決，應於送達後20日內，向本院提出上訴狀並表明上
訴理由，如於本判決宣示後送達前提起上訴者，應於判決送達後
20日內補提上訴理由書（須按他造當事人人數附繕本）。
提起上訴應預繳送達用雙掛號郵票7份（每份34元）。
中　　華　　民　　國　　94　　年　 　9　　月　 16  　 日
　　　　　　　　　　　　　　　書記官  蔡玫芳
附註:
行政訴訟法第235條（第1項、第2項）:
對於適用簡易程序之裁判提起上訴或抗告，須經最高行政法院之
許可。
前項許可，以訴訟事件所涉及之法律見解具有原則性者為限。
